【裁判字號】    98,上易,1165
【裁判日期】    990420
【裁判案由】    侵權行為損害賠償
【裁判全文】
臺灣高等法院民事判決                98年度上易字第1165號
上  訴  人  甲○○
被 上訴 人  乙○○
上列當事人間侵權行為損害賠償事件，上訴人對於中華民國98年
10月26日台灣台北地方法院98年度審訴字第3386號第一審判決提
起上訴，本院於99年3 月23日言詞辯論終結，判決如下：
    主  文
上訴駁回。
第二審訴訟費用由上訴人負擔。
    事實及理由
一、被上訴人起訴主張：
    被上訴人因與上訴人有金錢糾紛，於民國97年11月14日至台
    北市信義區公所申請調解，惟上訴人未前去調解。嗣於同年
    月21日上午11時30分許，被上訴人在台北市○○區○○路5
    段5 號台北世界貿易中心一館（下稱世貿一館）內巧遇上訴
    人，即質問其為何未去調解，上訴人因此心生不滿及不耐，
    竟當場在該不特定多數人均得自由進出之展場內，公然對被
    上訴人以台語辱罵「未見笑」、「瘋查某」、「你戴瘋鬼殼
    」等語，而損害被上訴人名譽。爰依侵權行為之法律關係，
    請求上訴人賠償被上訴人非財產上損害新台幣（下同）200
    萬元。
  （原審判決上訴人應給付被上訴人2 萬元，而駁回被上訴人其
    餘請求。上訴人就其敗訴部分提起上訴，被上訴人敗訴部分
    則未據上訴，非本院審理範圍）。
    並於本院聲明：駁回上訴。
二、上訴人則抗辯如下：
    本件源於兩造前報名參加大胃王競賽，因比賽當日被上訴人
    放棄比賽，上訴人則將參賽資格讓與訴外人劉超強，嗣劉超
    強得獎乃將獎金其中5,000 元分予上訴人，上訴人本無將此
    5,000 元再分予被上訴人之義務，但基於分享喜悅之心情，
    仍分給被上訴人3,000元，自己保留2,000元。詎被上訴人自
    賽後，竟到處污衊上訴人尚欠其2,000 元，上訴人係因受被
    上訴人激怒，始於上揭時、地以台語對被上訴人口出「瘋查
    某」等語，而當日被上訴人隨身攜帶錄音機，更顯示被上訴
    人乃故意激怒上訴人，而預謀以錄音機側錄下當天狀況，以
    利被上訴人往後向上訴人索賠。
    並於本院聲明：
    (一)原判決不利於上訴人部分廢棄。
    (二)上開廢棄部分，駁回被上訴人第一審之訴及假執行之聲請
      。
三、經查：
（一）被上訴人主張兩造間原有金錢糾紛，嗣於97年11月21日上
      午11時30分許，在世貿一館內食品展相遇，上訴人當場對
      被上訴人以台語口出「未見笑」、「瘋查某」、「你戴瘋
      鬼殼」等話語等情，為上訴人所不爭執，自堪信為真實。
      上訴人雖辯稱：因遭被上訴人激怒始口出上開言語云云；
      惟上訴人於世貿一館舉行食品展之際，在不特定多數人得
      自由進出之公開展場，對被上訴人口出上開辱罵言語，客
      觀上自足以貶損被上訴人之名譽。而上訴人因上開行為，
      業經原法院刑事庭以98年度易字第1030號判決上訴人成立
      公然侮辱罪，並處上訴人罰金6,000 元，罰金得易服勞役
      確定，亦經本院調閱上開刑事案卷查核無訛。是被上訴人
      主張上訴人故意出言辱罵致侵害其名譽之事實，堪以採信
      。
（二）按因故意或過失，不法侵害他人之權利者，負損害賠償責
      任。不法侵害他人之身體、健康、名譽、自由、信用、隱
      私、貞操，或不法侵害其他人格法益而情節重大者，被害
      人雖非財產上之損害，亦得請求賠償相當之金額，民法第
      184條第1項前段、第195條第1項分別定有明文。本件上訴
      人故意出言侮辱不法侵害被上訴人名譽之事實，既經認定
      ，則被上訴人依上開規定，請求上訴人賠償其因此所受之
      非財產上損害，自屬有據。又不法侵害他人人格權，被害
      人受有非財產上損害，請求加害人賠償相當金額慰撫金時
      ，法院對於慰撫金之量定，應斟酌實際加害情形，所造成
      影響、被害人痛苦之程度、兩造之身分地位經濟情形及其
      他各種狀況，以核定相當之數額（最高法院47年台上字第
      1221號、51年台上字223號判例意旨參照）。 本院審酌兩
      造之經濟生活社會地位，被上訴人自承已2至3年沒有工作
      ，需扶養2 名子女等語；而上訴人則自陳為公務員退休，
      以每月所領之老人年金3 千元為生活費，目前住在兒子的
      房子裡等語；並衡量上訴人已高齡70歲，於前開所涉刑事
      審判中亦當庭多次向被上訴人道歉，雖被上訴人不予接受
      ，但依上訴人所為侮辱之內容，及被上訴人所受損害之具
      體情況等情，認原審判命上訴人賠償被上訴人精神慰撫金
      2萬元，衡情核為適當。
四、綜上所述，被上訴人依侵權行為之法律關係，請求上訴人賠
    償非財產上損害2 萬元，為有理由，應予准許。是則原審判
    命上訴人如數給付，並依職權為假執行之宣告，於法並無違
    誤。上訴意旨指摘原判決不當，求予廢棄改判，為無理由，
    應予駁回。
五、本件事證已明，兩造其餘攻擊防禦方法與所舉證據，核與本
    件判決結果不生影響，爰不再逐一論駁，附此敘明。
六、據上論結，本件上訴為無理由，依民事訴訟法第449條第1項
    、第78條，判決如主文。
中    華    民    國    99    年    4     月    20    日
                    民事第十庭
                        審判長法  官  黃豐澤
                              法  官  林麗玲
                              法  官  鄭純惠
正本係照原本作成。
不得上訴。
中    華    民    國    99    年    4     月    22    日
                              書記官  劉麗芬

司法院資訊處製作；財團法人民間司法改革基金會備份。
